【裁判字號】    89,交上易,1
【裁判日期】    890630
【裁判案由】    業務過失傷害
【裁判全文】
臺灣高等法院高雄分院刑事判決                      八十九年度交上易字第一號
    上  訴  人
    即  被  告  甲○○
    選任辯護人  許銘春
                張文雪
右上訴人因業務過失傷害案件，不服臺灣屏東地方法院八十八年度交易字第一六六號
中華民國八十八年十一月十八日第一審判決（起訴案號：臺灣屏東地方法院檢察署八
十八年度偵字第三五九七號），提起上訴，本院判決如左：
      主      文
原判決撤銷。
甲○○從事業務之人，因業務過失傷害人，處有期徒刑陸月，如易科罰金以參佰元折
算壹日。
      事      實
一、甲○○以駕駛大貨車載運魚骨頭販售為業，為從事駕駛業務之人，其有二次業務
    過失致死前科，仍不知謹慎駕車，於民國八十八年二月二十五日上午八時二十五
    分許，駕駛未懸掛車牌之大貨車，自屏東縣潮州鎮○○路往萬丹鄉方向，由南向
    北行駛於介壽路，途經介壽路與民治路，有紅綠燈管制號誌且當時為綠燈之交岔
    路口時，已見丙○○○騎乘車號ＰＫＯ─一三九號重機車搭載其孫戴永皓，沿對
    向車道之新生路（介壽路經過與民治路之交岔路口後改名為新生路）亦行駛至該
    交岔路口，其原應注意車前狀況，隨時採取必要之安全措施，及注意汽車行駛至
    交岔路口，轉彎車輛應讓直行車輛先行之規定，而依當時狀況，又無不能注意之
    情形，竟疏未注意，未讓丙○○○之直行車先行即貿然搶先左轉，致丙○○○騎
    乘之前揭機車不及煞車而遭其駕駛之上開大貨車右後車尾部份擦撞倒地，而造成
    丙○○○受有右腕骨骨折之傷害，戴永皓則受有創傷性右側中大腦動脈阻塞合併
    左側輕癱惟仍有恢復可能之傷害。
二、案經丙○○○及戴永皓之父乙○○訴由屏東縣警察局潮州分局移送臺灣屏東地方
    法院檢察署檢察官偵查起訴。
      理      由
一、訊據上訴人甲○○坦承右揭肇事經過之事實不諱，核與告訴人丙○○○指訴該交
    岔路口為綠燈，係甲○○未讓其直行車先行而貿然搶先左轉致肇事相符；另上訴
    人甲○○亦自承跟著前車左轉，及左轉前即見告訴人丙○○○在在五十公尺外，
    仍未讓告訴人先行等情，台灣省高屏澎區車輛行車事故鑑定委員會及台灣省車輛
    行車事故覆議鑑定委員會亦為此認定。此外復有道路交通事故調查報告表、現場
    相片三幀、告訴人丙○○○及被害人戴永浩之診斷證明書、沙鹿童綜合醫院八十
    八年八月二十四日沙鹿童欽字第四二八號、八十九年五月三十一日（八九）沙童
    鹿欽字第二七八號函在卷可稽。
二、按汽車行駛時駕駛人應注意車前狀況，並隨時採取必要之安全措施；汽車行駛至
    交岔路口，轉彎車輛應讓直行車輛先行，道路交通安全規則第九十四條第三項及
    第一百零二條第一項第二款定有明文。上訴人甲○○本應注意上開規定，竟未注
    意而未讓丙○○○之直行車先行即貿然搶先左轉，致肇事使人受傷，而按當時情
    節又非不能注意，其有過失已顯然。又告訴人丙○○○與被害人戴永皓係因上訴
    人甲○○之過失行為而受傷，二者間自有相當因果關係，事證明確，其犯行堪以
    認定。
三、按被害人戴永皓於受傷後經醫院檢查為：「左側上肢及下肢（達一肢以上），力
    量較差，左上肢可抬起，但不能負重；下肢可行走，但易跌倒，仍有恢復的可能
    ，仍需長期藥物及復健治療才知結果」，且被害人戴永皓於八十八年七月二十八
    日最後一次至沙鹿童綜合醫院門診看診，認：「病人有左側肢體偏癱，可行走，
    但快走時或跑步時步履不穩，跑步時可能跌倒」，有沙鹿童綜合醫院八十八年八
    月二十四日沙鹿童欽字第四二八號函及八十九年五月三十一日（八九）沙鹿童欽
    字第二七八號函在卷可稽，其傷勢左上肢可抬起，但不能負重，下肢雖快走及跑
    步時易跌倒，但仍可行走及跑步，因仍有恢復的可能，尚難認手腳之機能永久喪
    失而達重傷程度，也未達重大不治或難治之程度（告訴人可帶往大醫院檢查）。
    核上訴人甲○○所為，係犯刑法第二百八十四條第二項前段之業務過失普通傷害
    罪。檢察官認上訴人甲○○構成重傷害，尚有違誤（理由詳如前述），其起訴法
    條應予變更。上訴人甲○○以一個過失行為，同時造成告訴人丙○○○及被害人
    戴永皓二人受傷，而觸犯二個罪名，為想像競合犯，應從一重之業務過失普通傷
    害罪處斷。
四、原審論科，固非無見，惟查本件上訴人甲○○所犯乃業務過失普通傷害罪，已如
    前述，原審認遽認為係業務過失重傷害罪，尚有未洽，上訴人甲○○上訴否認過
    失，雖無理由，惟原判決既有可議，自應予撤銷改判。審酌上訴人甲○○為職業
    駕駛人，竟未提高駕駛注意程度以注意車前狀況及遵守交通規則讓直行車輛先行
    之過失程度非輕，其有二次業過失致死前科，足見駕車輕慢，其駕駛素行不佳，
    其於本院審理中攜帶現金三十萬元及本票三十張（每張二萬元）到庭，欲與告訴
    人等和解，惟告訴人拒絕，有筆錄可憑，其犯罪後態度尚佳，告訴人丙○○○與
    被害人戴永皓所受傷勢尚未達原審所認定之重傷害程度，其刑之量定自應較原審
    減縮等一切情狀，爰量處有期徒刑六月，並諭知如易科罰金以三百元折算一日。
五、據上論斷，應依刑事訴訟法第三百六十九條第一項前段、第三百六十四條、第二
    百九十九條第一項前段、第三百條，刑法第二百八十四條第二項前段、第五十五
    條、第四十一條，罰金罰鍰提高標準條例第一條前段、第二條，判決如主文。
本案經檢察官林應華到庭執行職務。
中    華    民    國     八十九     年       六       月     三十       日
                              臺灣高等法院高雄分院刑事第八庭
                                  審判長法官  郭雅美
                                        法官  洪兆隆
                                        法官  張盛喜
右正本證明與原本無異。
不得上訴。
                                      書記官  鄭翠芬
中    華    民    國     八十九     年       七       月     三        日
附錄本判決論罪之法條：
刑法第二百八十四條
因過失傷害人者，處六月以下有期徒刑、拘役或五百元以下罰金，致重傷者，處一年
以下有期徒刑、拘役或五百元以下罰金。
從事業務之人，因業務上之過失傷人者，處一年以下有期徒刑、拘役或一千元以下罰
金，致重傷者，處三年以下有期徒刑、拘役或二千元以下罰金。
                                                                        Ｂ


司法院資訊處製作；財團法人民間司法改革基金會備份。
